【裁判字號】    98,上訴,2633
【裁判日期】    981223
【裁判案由】    搶奪等
【裁判全文】
臺灣高等法院臺中分院刑事判決        98年度上訴字第2633號
上  訴  人  臺灣彰化地方法院檢察署檢察官
上  訴  人
即  被  告  乙○○
      （原名賴維漢）
                    （現在臺灣臺中看守所羈押中）
上  訴  人
即  被  告  甲○○
                    （現在臺灣臺中看守所羈押中）
上列上訴人因被告犯搶奪等案件，不服臺灣彰化地方法院九十八
年度訴字第一七八九號中華民國九十八年十一月五日第一審判決
（起訴案號：臺灣彰化地方法院檢察署九十八年度偵字第七九五
六、八００一、八五０六、八五０七號），提起上訴，本院判決
如下：
    主  文
上訴駁回。
    理  由
一、按依刑事訴訟法第三百五十條、第三百六十一條、第三百六
    十二條、第三百六十七條規定，不服地方法院之第一審判決
    而上訴者，須提出上訴書狀，並應敘述具體理由，為上訴必
    備之程式；其所提出之書狀未敘述上訴理由，或僅曾以言詞
    陳述上訴理由者，均應於上訴期間屆滿後二十日內補提理由
    書於第一審法院。第一審法院經形式審查，認逾期未補提上
    訴理由者，應定期間先命補正；逾期未補正者，為上訴不合
    法律上之程式，應以裁定駁回。倘已提出上訴理由，但所提
    非屬具體理由者，則由第二審法院以上訴不合法律上之程式
    ，判決駁回。而所謂具體理由，必係依據卷內既有訴訟資料
    或提出新事證，指摘或表明第一審判決有何採證認事、用法
    或量刑等足以影響判決本旨之不當或違法，而構成應予撤銷
    之具體事由，始克當之（例如：依憑證據法則具體指出所採
    證據何以不具證據能力，或依憑卷證資料，明確指出所為證
    據證明力之判斷如何違背經驗、論理法則）；倘僅泛言原判
    決認定事實錯誤、違背法令、量刑失之過重或輕縱，而未依
    上揭意旨指出具體事由，或形式上雖已指出具體事由，然該
    事由縱使屬實，亦不足以認為原判決有何不當或違法者（例
    如：對不具有調查必要性之證據，法院未依聲請調查亦未說
    明理由，或援用證據不當，但除去該證據仍應為同一事實之
    認定），皆難謂係具體理由，俾與第二審上訴制度旨在請求
    第二審法院撤銷、變更第一審不當或違法之判決，以實現個
    案救濟之立法目的相契合，並節制濫行上訴（最高法院九十
    七年度臺上字第八九二號刑事判決意旨參照）。
二、經查：本件檢察官及上訴人即被告乙○○、甲○○皆不服原
    判決，分別提起上訴。而檢察官雖於民國九十八年十二月三
    日就被告乙○○部分向原審法院提出上訴書聲明上訴，惟經
    核其所提出之上訴理由，僅陳述略稱：原審諭知被告乙○○
    、甲○○所犯如原判決附表一所示之罪，均累犯，處如原判
    決附表一所示之刑。各應執行有期徒刑二年十月、二年五月
    ，固非無見，惟按保安處分係針對受處分人將來之危險性所
    為之處置，以達教化、治療之目的，為刑罰之補充制度。我
    國現行刑法採刑罰與保安處分雙軌制，係在維持行為責任之
    刑罰原則下，為協助行為人再社會化之功能，以及改善行為
    人潛在之危險性格，期能達成根治犯罪原因、預防犯罪之特
    別目的。是保安處分中之強制工作，旨在對嚴重職業性犯罪
    及欠缺正確工作觀念或無正常工作因而習慣犯罪者，強制其
    從事勞動，學習一技之長及正確之謀生觀念，使其日後重返
    社會，能適應社會生活，有最高法院九十四年度臺上字第六
    六一一號判決可資參照。而本件被告乙○○於民國九十二至
    九十三年間即已犯下二十一件竊盜犯行、十九件搶奪犯行。
    且前有多次竊盜、搶奪犯行，可謂犯行累累、一犯再犯！原
    審以強制工作之保安處分，寓有實質刑罰之性質，而認主文
    所示之長期自由刑已足，而無宣告強制工作之必要，自與保
    安處分中之強制工作之立法意旨相違。且上開原審判決雖就
    被告乙○○之竊盜、搶奪犯行，定應執行刑為二年十月，與
    被告乙○○所犯之罪行，是否相當，非無疑問。本件原審判
    決，認事用法既有違誤，爰依刑事訴訟法第三百四十四條第
    一項、第三百六十一條、第四百五十五條之一第三項提起上
    訴。請將原判決撤銷，更為適當合法之判決等語。另被告乙
    ○○、甲○○雖亦同於九十八年十一月十八日分別向監所長
    官具狀提出刑事上訴狀轉送原審法院敘明上訴理由，惟渠等
    所提出之上訴理由，被告乙○○部分僅陳述略稱：主旨：為
    不服臺灣彰化地方法院判決乙事。說明：被告不服彰化地方
    法院九十八年度訴字第一七八九號判決，特於法定期間內提
    出上訴理由如下：一、被告在警訊、地檢署、彰化地方法院
    ，均自白坦承不諱所有案件、犯行，態度尚稱良好，被告並
    願意全部認罪，以節省彰化地院審理時間和心力，被告並於
    審理期間再三向法官說明自己行為不當，深感不安，理應依
    法判處較輕之刑，彰化地院反而從重量刑，對被告實有不合
    理、不合法、不公平之判決。二、請鈞院能將原判決撤銷，
    更為適當之判決，給被告改過自新機會等語；被告甲○○部
    分則僅陳述略稱：主旨：為不服臺灣彰化地方法院判決乙事
    。說明：被告不服彰化地方法院九十八年度訴字第一七八九
    號判決，特於法定期間內提出上訴理由如下：一、查被告在
    警訊、地檢署、彰化地院，均坦承不諱被告所犯案件，並願
    意全部認罪，以節省彰化地院審理時間和心力，理應依法判
    處較輕之刑，彰化地院反而從重量刑，對被告實有判決不合
    理、不合法之處。二、請鈞院能將原判決撤銷，更為適當之
    判決，給予被告改過自新機會等語
三、本院查：
  (一)本件檢察官因不服地方法院之第一審判決而於九十八年十二
    月三日向原審法院提出上訴書聲明上訴；另上訴人即被告乙
    ○○、甲○○亦因不服地方法院之第一審判決而同於九十八
    年十一月十八日分別向監所長官具狀提出刑事上訴狀轉送原
    審法院聲明上訴，則依刑事訴訟法第三百六十一條第二項條
    文、立法修正理由及上開最高法院判決意旨，檢察官或被告
    倘已提出上訴理由，但所提非屬具體理由者，則由第二審法
    院以上訴不合法律上之程式，以判決駁回之。至於上訴理由
    是否具體，係屬第二審法院審查範圍，則不在命補正之列（
    參見法院辦理刑事訴訟案件應行注意事項第一百六十二點）
    ，合先敘明。
  (二)經核上開檢察官及上訴人即被告乙○○、甲○○分別所提之
    上訴理由，皆非屬所謂之具體理由【即必須依據卷內既有訴
    訟資料或提出新事證，具體指摘或表明第一審判決有何採證
    認事、用法或量刑等足以影響判決本旨之不當或違法，而構
    成應予撤銷之具體事由，始克當之（例如：依憑證據法則具
    體指出所採證據何以不具證據能力，或依憑卷證資料，明確
    指出所為證據證明力之判斷如何違背經驗、論理法則），最
    高法院九十七年度臺上字第八九二號判決意旨參見】，況且
    ，本件被告乙○○、甲○○在原審法院審理中本即為有罪之
    陳述，復表明無證據調查，承認犯罪，有原審法院九十八年
    十月二十九日準備程序筆錄及審判筆錄可稽。綜上，本件檢
    察官上訴理由僅泛言：原審諭知被告乙○○、甲○○所犯如
    原判決附表一所示之罪，均累犯，處如原判決附表一所示之
    刑。各應執行有期徒刑二年十月、二年五月，固非無見，惟
    按保安處分係針對受處分人將來之危險性所為之處置，以達
    教化、治療之目的，為刑罰之補充制度。我國現行刑法採刑
    罰與保安處分雙軌制，係在維持行為責任之刑罰原則下，為
    協助行為人再社會化之功能，以及改善行為人潛在之危險性
    格，期能達成根治犯罪原因、預防犯罪之特別目的。是保安
    處分中之強制工作，旨在對嚴重職業性犯罪及欠缺正確工作
    觀念或無正常工作因而習慣犯罪者，強制其從事勞動，學習
    一技之長及正確之謀生觀念，使其日後重返社會，能適應社
    會生活，有最高法院九十四年度臺上字第六六一一號判決可
    資參照。而本件被告乙○○於民國九十二至九十三年間即已
    犯下二十一件竊盜犯行、十九件搶奪犯行。且前有多次竊盜
    、搶奪犯行，可謂犯行累累、一犯再犯！原審以強制工作之
    保安處分，寓有實質刑罰之性質，而認主文所示之長期自由
    刑已足，而無宣告強制工作之必要，自與保安處分中之強制
    工作之立法意旨相違。且上開原審判決雖就被告乙○○之竊
    盜、搶奪犯行，定應執行刑為二年十月，與被告乙○○所犯
    之罪行，是否相當，非無疑問。本件原審判決，認事用法既
    有違誤，請將原判決撤銷，更為適當合法之判決為上訴之理
    由；另被告乙○○上訴理由僅泛言：一、被告在警訊、地檢
    署、彰化地方法院，均自白坦承不諱所有案件、犯行，態度
    尚稱良好，被告並願意全部認罪，以節省彰化地院審理時間
    和心力，被告並於審理期間再三向法官說明自己行為不當，
    深感不安，理應依法判處較輕之刑，彰化地院反而從重量刑
    ，對被告實有不合理、不合法、不公平之判決。二、請鈞院
    能將原判決撤銷，更為適當之判決，給被告改過自新機會為
    上訴之理由；以及被告甲○○上訴理由僅泛言：一、查被告
    在警訊、地檢署、彰化地院，均坦承不諱被告所犯案件，並
    願意全部認罪，以節省彰化地院審理時間和心力，理應依法
    判處較輕之刑，彰化地院反而從重量刑，對被告實有判決不
    合理、不合法之處。二、請鈞院能將原判決撤銷，更為適當
    之判決，給予被告改過自新機會為上訴之理由，皆俱未依法
    指摘或表明第一審判決有何採證認事、用法或量刑等足以影
    響判決本旨之不當或違法，而構成應予撤銷之具體事由，雖
    檢察官上訴理由另有提及「本件被告乙○○於民國九十二至
    九十三年間即已犯下二十一件竊盜犯行、十九件搶奪犯行。
    且前有多次竊盜、搶奪犯行，可謂犯行累累、一犯再犯！原
    審以強制工作之保安處分，寓有實質刑罰之性質，而認主文
    所示之長期自由刑已足，而無宣告強制工作之必要，自與保
    安處分中之強制工作之立法意旨相違。」及「且上開原審判
    決雖就被告乙○○之竊盜、搶奪犯行，定應執行刑為二年十
    月，與被告乙○○所犯之罪行，是否相當，非無疑問。」等
    語，以及被告乙○○、甲○○上訴理由另有分別提及「被告
    在警訊、地檢署、彰化地方法院，均自白坦承不諱所有案件
    、犯行，態度尚稱良好，被告並願意全部認罪，以節省彰化
    地院審理時間和心力，被告並於審理期間再三向法官說明自
    己行為不當，深感不安，理應依法判處較輕之刑，彰化地院
    反而從重量刑，對被告實有不合理、不合法、不公平之判決
    。」、「查被告在警訊、地檢署、彰化地院，均坦承不諱被
    告所犯案件，並願意全部認罪，以節省彰化地院審理時間和
    心力，理應依法判處較輕之刑，彰化地院反而從重量刑，對
    被告實有判決不合理、不合法之處。」等語，然此等事由亦
    皆不足以認定原判決有何不當或違法之處【有關檢察官前開
    上訴理由其中所指「本件被告乙○○於民國九十二至九十三
    年間即已犯下二十一件竊盜犯行、十九件搶奪犯行。且前有
    多次竊盜、搶奪犯行，可謂犯行累累、一犯再犯！原審以強
    制工作之保安處分，寓有實質刑罰之性質，而認主文所示之
    長期自由刑已足，而無宣告強制工作之必要，自與保安處分
    中之強制工作之立法意旨相違。」一節，揆其意旨無非與公
    訴檢察官於九十八年十月二十九日原審法院審理當時，就原
    審法院詢及對於被告乙○○科刑範圍部分之意見，所提出經
    考量被告乙○○前科素行後認尚應諭知刑前強制工作三年之
    理由大意相符（見原審卷第七三頁），原審法院就此部分亦
    已詳為調查認定，並於判決理由內詳細交待「五、又公訴意
    旨雖認被告乙○○…已有搶奪前科紀錄，本件於短時間內，
    又再犯多次搶奪及竊盜行為，顯均有犯罪之習慣為由，建請
    宣告被告於刑之執行前，入勞動處所強制工作，以資矯治云
    云。惟按保安處分係針對受處分人將來之危險性所為之處置
    ，以達教化、治療之目的，為刑罰之補充制度，保安處分中
    之強制工作，旨在對嚴重職業性犯罪及欠缺正確工作觀念或
    無正常工作因而犯罪者，強制其從事勞動，學習一技之長及
    正確之謀生觀念，使其日後重返社會，能適應社會生活。然
    保安處分之措施亦含社會隔離、拘束身體自由之性質，其限
    制人民之權利，實與刑罰同，自應受比例原則之規範，使保
    安處分之宣告，與行為人所為行為之嚴重性、行為人所表現
    之危險性，及對行為人未來行為之期待性相當（參照最高法
    院９１年度臺上字第４６２５號判決意旨）。茲查依卷附本
    院被告乙○○…前案紀錄表所示，被告乙○○…雖曾因搶奪
    等之財產犯罪，經判處罪刑確定，然該等犯行係於９２、９
    ３年間所違犯，距離本案犯行已逾５年以上，而本案３件搶
    奪、２件竊盜犯行，均係集中於９８年９月１日至４日此四
    天內所為，則被告…是否因一時經濟困窘而未及尋覓正當財
    源紓困，仍非無疑，是依被告…前案資料及本案犯行，尚難
    確認被告…已有犯罪習慣，因欠缺正確工作觀念或無正常工
    作因而犯罪，暨考量渠等犯罪後尚能坦承犯行，表示悔意，
    及參酌本案所搶得或竊得之財物價值等情節，依比例原則，
    綜合其所表現之危險性及對其未來之期待性等情以觀，分別
    量處如主文所示之刑，並分別定其應執行刑為有期徒刑２年
    １０月（被告乙○○）…，應已足資警惕，尚無另宣告強制
    工作之必要，附此敘明。」（見原判決書第六至七頁），經
    核並無何不當或違法之情形存在，則檢察官就此仍執前詞再
    行爭執，且錯誤曲解原判決僅以「強制工作之保安處分，寓
    有實質刑罰之性質」，即率認「主文所示之長期自由刑已足
    ，而無宣告強制工作之必要」，顯置原判決就此部分所為之
    上揭明白論述於不顧，即難謂係具體理由；又按量刑之輕重
    ，係屬事實審法院得依職權自由裁量之事項，苟於量刑時，
    已依行為人之責任為基礎，並斟酌刑法第五十七條各款所列
    情狀，而未逾越法定範圍，又未濫用其職權，即不得遽指為
    違法（最高法院九十八年度臺上字第六六六０號判決意旨參
    照），查本件原判決就被告乙○○、甲○○二人就量刑方面
    ，已詳為審酌被告乙○○、甲○○前均有搶奪前科，素行不
    佳（被告乙○○前所犯搶奪等案件較被告甲○○為多），不
    思以正途謀生，復為貪圖不法利益，見有機可乘，即下手行
    竊、行搶，除侵害他人財產法益外，復對社會治安造成相當
    危害，所為甚不足取，並考量渠等犯後尚能坦承犯行之態度
    ，及其犯罪手段、智識程度等一切情狀後（見原判決書第五
    至六頁），而分別量處其刑，並各定其應執行刑，從客觀形
    式上觀之，並未逾越法定範圍，又未濫用其職權，且刑度尚
    屬妥適，無過重或過輕之情形，檢察官前開部分上訴理由僅
    空言「且上開原審判決雖就被告乙○○之竊盜、搶奪犯行，
    定應執行刑為二年十月，與被告乙○○所犯之罪行，是否相
    當，非無疑問。」云云，以及被告乙○○、甲○○前開上訴
    理由分別謂之「被告在警訊、地檢署、彰化地方法院，均自
    白坦承不諱所有案件、犯行，態度尚稱良好，被告並願意全
    部認罪，以節省彰化地院審理時間和心力，被告並於審理期
    間再三向法官說明自己行為不當，深感不安，理應依法判處
    較輕之刑，彰化地院反而從重量刑，對被告實有不合理、不
    合法、不公平之判決。」、「查被告在警訊、地檢署、彰化
    地院，均坦承不諱被告所犯案件，並願意全部認罪，以節省
    彰化地院審理時間和心力，理應依法判處較輕之刑，彰化地
    院反而從重量刑，對被告實有判決不合理、不合法之處。」
    等語，惟對於原判決就量刑方面究有何不當或違法情形，皆
    無一語涉及，顯亦非具體理由】，揆諸上開最高法院判決意
    旨，及依「程序優先於實體」之刑事訴訟法原則，本件上訴
    自皆不合法定上訴程式，皆應予駁回，並不經言詞辯論為之
    。
據上論斷，應依刑事訴訟法第三百六十七條前段、第三百七十二
條，判決如主文。
中    華    民    國    98    年    12    月    23    日
            刑事第九庭    審判長法  官  江  德  千
                                法  官  賴  妙  雲
                                法  官  許  旭  聖
以上正本證明與原本無異。
竊盜罪部分不得上訴，搶奪罪部分得上訴。
如不服本判決應於收受送達後10日內向本院提出上訴書狀，其未
敘述上訴之理由者，並得於提起上訴後10日內向本院補提理由書
（均須按他造當事人之人數附繕本）「切勿逕送上級法院」。
                                書記官  紀  美  鈺
中    華    民    國    98    年    12    月    23    日


司法院資訊處製作；財團法人民間司法改革基金會備份。
